【裁判字號】    98,易,285
【裁判日期】    980421
【裁判案由】    竊盜
【裁判全文】
臺灣彰化地方法院刑事判決               98年度易字第285號
公  訴  人  臺灣彰化地方法院檢察署檢察官
被      告  乙○○
                    現於臺灣雲林監獄二監獄執行中
            甲○○
                    現於臺灣彰化監獄執行中
上列被告等因竊盜案件，經檢察官提起公訴（98年度偵字第1191
、1203號），本院判決如下：
    主  文
乙○○共同犯攜帶兇器竊盜罪，累犯，處有期徒刑柒月。
甲○○共同犯攜帶兇器竊盜罪，累犯，處有期徒刑玖月；又犯竊
盜罪，累犯，處有期徒刑月；應執行有期徒刑拾月。
    犯罪事實
一、乙○○前因施用第一級毒品案件，經本院於民國93年9 月17
    日，以93年度訴字第1285號判處有期徒刑8 月，嗣分別經臺
    灣高等法院臺中分院於94年3 月30日，以94年度上訴字第38
    4 號，最高法院於94年7 月7 日，以94年度臺上字第3647號
    ，均判決上訴駁回確定，於95年7 月28日縮刑期滿執行完畢
    。甲○○前因(一)施用第一級毒品案件，經本院於95年3 月21
    日，以95年度訴字第585 號判處有期徒刑10月確定；(二)因詐
    欺案件，經本院於95年10月25日，以95年度易字第691 號判
    處有期徒刑4 月確定；(三)因施用第一級毒品案件，經本院於
    95年12月29日，以95年度訴字第1997號判處有期徒刑7 月確
    定；(四)因施用第一級毒品案件，經臺灣嘉義地方法院於96年
    3 月28日，以96年度訴字第276 號判處有期徒刑8 月確定；
    嗣上開案件，經臺灣嘉義地方法院於96年7 月16日，以96年
    度聲減字第466 號裁定減刑，(一)、(二)部分並定其應執行之刑
    為有期徒刑6 月又15日；(三)、(四)部分則定其應執行之刑為有
    期徒刑6 月確定，並接續執行，於96年12月31日縮刑期滿執
    行完畢。
二、詎其二人均不知悛悔改過，竟共同基於意圖為自己不法所有
    之犯意聯絡，由乙○○騎乘機車搭載甲○○，並攜帶乙○○
    所有客觀上具有危險性並足供兇器使用，長約30公分之大型
    剪刀（未扣案），於97年7 月上旬某日之凌晨5 時許，至彰
    化縣埔鹽鄉○○段1630地號，推由甲○○攀爬該路段之電線
    桿，再持上開剪刀剪斷電纜線之方式，乙○○則在旁把風，
    竊取臺灣電力股份有限公司（下稱臺電公司）所有由彰化區
    營業處設置管理之桿號仔高幹59Y24 低1 號接戶電纜線合
    計42.3公尺，因而致該地區之2 戶農田灌溉用電中斷，而妨
    害供公眾用電利益之電氣事業。得手後，以美工刀削去電纜
    線外皮，並將銅線載至彰化縣溪湖鎮某私人回收店家販售，
    得款新臺幣（下同）1,00 0元，而朋分花用。嗣乙○○因另
    案為警查獲，而於97年9 月23日於有偵查犯罪權限之公務員
    尚未發覺上開犯行前，向彰化縣警察局溪湖分局員警自首，
    始循線查悉上情。
三、甲○○另基於意圖為自己不法所有之犯意，於97年7 月6 日
    上午8 時30分許，至彰化縣埔鹽鄉○○路64之6 號乙○○住
    處，徒手竊取乙○○置放在2 樓房間內床頭櫃上之現金400
    元，得手後花用殆盡。
四、案經臺電公司彰化區營業處人員曾塗城訴由彰化縣警察局溪
    湖分局報請臺灣彰化地方法院檢察署檢察官偵查。
    理  由
一、按被告以外之人於審判外之言詞或書面陳述，除法律有規定
    者外，不得作為證據，又被告以外之人於審判外之陳述，雖
    不符刑事訴訟法第159 條之1 至第159 條之4 之規定，而經
    當事人於審判程序同意作為證據，法院審酌該言詞陳述或書
    面陳述作成時之情況，認為適當者，亦得為證據。當事人於
    法院調查證據時，知有同法第159 條第1 項不得為證據之情
    形，而未於言詞辯論終結前聲明異議者，視為有前項同意，
    刑事訴訟法第159 條第1 項、第159 條之5 分別定有明文。
    查證人曾塗城、乙○○於警詢中之證述，雖均係被告以外之
    人於審判外之言詞陳述，為傳聞證據，然被告等、公訴人於
    本院審理時均同意將之引為證據，並知悉該等言詞陳述均為
    傳聞證據而未於言詞辯論終結前聲明異議，本院復審酌該等
    言詞陳述均係由證人等出於自由意識而陳述，且核無其他證
    據足認該等陳述有何顯不可信之情事等一切情況，認為適當
    ，依刑事訴訟法第159 條之5 規定，認上開證人於警詢中之
    證述均得採為認定本件犯罪事實所憑之證據，合先敘明。
二、上開犯罪事實，業據被告等於本院審理時坦承不諱，核與證
    人曾塗城及被告乙○○以證人身分於警詢時之證述均相符，
    而被告等共同竊取之電纜線，為告訴人臺電公司所有之接戶
    電纜線，係供2 戶農田灌溉之用，該等區域內之用戶因被告
    等之犯行，造成農作物無從灌溉致其農作物枯萎或產量減少
    等，及遭剪斷之電纜線斷線垂落仍帶電，易造成民眾感電傷
    亡之危險，告訴人並因此受有復舊費用5,346 元之損失等情
    ，有告訴人98年3 月25日D 彰化字第09803003261 號函附卷
    可稽（見本院卷第48頁），堪認確已妨害供公眾之電氣事業
    ；此外，電力線路失竊現場調查報告、現場照片等件可資佐
    證，足認被告等之自白應與事實相符。從而，本件事證明確
    ，被告等上開犯行洵堪認定。
三、按刑法第321 條第1 項第3 款之攜帶兇器竊盜罪及同法第33
    0 條之攜帶兇器加重強盜罪係以行為人攜帶兇器竊盜或強盜
    為其加重條件，只要於竊盜或強盜時攜帶兇器，即構成加重
    竊盜或強盜罪名，因立法所規範者為攜帶兇器竊盜或強盜即
    屬於加重條件，而不以取出兇器犯之為必要，亦不以攜帶之
    初有持以行兇之意圖為限（最高法院94年度臺上字第3149號
    判決意旨參照）。次按，電業法第105 條規定：「竊盜或損
    壞電桿、電線、變壓器或其他供電設備者，依刑法之規定從
    重處斷。」，因該法條本身並無「刑」之規定，並非完備之
    刑罰法規，僅係說明有上開犯罪行為者，均依刑法之規定從
    重處斷。因之行為如符合刑法上之竊盜罪者，即依竊盜罪論
    罪科刑，符合毀損罪者，即依毀損罪論罪科刑，亦即電業法
    第105 條所指之犯罪，即係刑法上之竊盜罪或毀損罪。本件
    被告等為犯罪事實二犯行所攜帶之大型剪刀，長約30公分，
    為金屬製品，質地堅硬，客觀上足以對人之生命、身體、安
    全構成威脅，具有危險性，自屬兇器；又被告等所竊取之電
    纜線，為告訴人所有之接戶電纜線乙節，有告訴人前開函文
    可參，是該電纜線自係電業法上揭條文所稱電線無訛，均應
    依刑法之竊盜罪規定從重處斷。是核被告乙○○所為，係犯
    刑法第321 條第1 項第3 款攜帶兇器之加重竊盜罪、刑法第
    188 條之妨害電氣事業罪。被告甲○○就犯罪事實二所為，
    係犯刑法第321 條第1 項第3 款攜帶兇器之加重竊盜罪、刑
    法第188 條之妨害電氣事業罪，就犯罪事實三所為，係犯刑
    法第320 條第1 項之普通竊盜罪。被告等就犯罪事實二之犯
    行，有犯意聯絡及行為分擔，為共同正犯；此部分之犯行，
    被告等係以一行為觸犯上開二罪，為想像競合犯，各應依刑
    法第55條之規定，從一重論以攜帶兇器之加重竊盜罪。被告
    甲○○所犯上開二罪，犯意各別，行為互殊，應予分論併罰
    。起訴書就被告等涉犯妨害電氣事業罪之部分雖未敘及，惟
    既與上開論罪科刑部份，有審判不可分之想像競合犯關係，
    本院自應併予審究。又被告乙○○前因施用第一級毒品案件
    ，經本院於93年9 月17日，以93年度訴字第1285號判處有期
    徒刑8 月，嗣分別經臺灣高等法院臺中分院於94年3 月30日
    ，以94年度上訴字第384 號，最高法院於94年7 月7 日，以
    94年度臺上字第3647號，均判決上訴駁回確定，於95年7 月
    28日縮刑期滿執行完畢；被告甲○○前因(一)施用第一級毒品
    案件，經本院於95年3 月21日，以95年度訴字第58 5號判處
    有期徒刑10月確定；(二)因詐欺案件，經本院於95年10月25日
    ，以95年度易字第691 號判處有期徒刑4 月確定；(三)因施用
    第一級毒品案件，經本院於95年12月29日，以95年度訴字第
    1997號判處有期徒刑7 月確定；(四)因施用第一級毒品案件，
    經臺灣嘉義地方法院於96年3 月28日，以96年度訴字第276
    號判處有期徒刑8 月確定；嗣上開案件，經臺灣嘉義地方法
    院於96年7 月16日，以96年度聲減字第466 號裁定減刑，(一)
    、(二)部分並定其應執行之刑為有期徒刑6 月又15日；(三)、(四)
    部分則定其應執行之刑為有期徒刑6 月確定，並接續執行，
    於96年12月31日縮刑期滿執行完畢等情，均有臺灣高等法院
    被告前案紀錄表附卷可稽，被告等於徒刑之執行完畢後，5
    年內故意再犯本案有期徒刑以上之罪，均為累犯，均應依刑
    法第47條第1 項之規定，加重其刑。再按，刑法第62條所謂
    「發覺」，固非以有偵查犯罪職權之機關或人員確知其人犯
    罪無誤為必要，而於對其發生嫌疑時，即得謂為已發覺；但
    此項對犯人之嫌疑，仍須有確切之根據得為合理之可疑者，
    始足當之，若單純主觀上之懷疑，要不得謂已發生嫌疑（最
    高法院72年度臺上字第641 號判例意旨參照），本件被告乙
    ○○之犯行，係於另案犯行為警查獲後，於97年9 月23日在
    彰化縣警察局溪湖分局埔東派出所製作筆錄時，主動供承，
    詳細失竊地點乃由被告乙○○帶同員警至失竊現場指認，均
    有調查筆錄、承辦員警曾春明職務報告在卷為憑（見彰化縣
    警察局溪湖分局刑案偵查卷宗溪警分偵字第098000 1349 號
    卷第1 、2 頁、本院卷第61頁），堪認被告乙○○就上開犯
    行，確係於有偵查犯罪職權之公務員未發覺前自首而接受裁
    判，爰依刑法第62條前段規定，減輕其刑，並依刑法第71條
    第1 項之規定，先加後減之。爰審酌被告等前科累累，素行
    堪認非佳，且正值青壯年，不思以正當途徑掙取金錢，圖以
    不勞而獲之方式獲取財物，犯罪動機及目的均非良善，復以
    攜帶兇器之方式竊盜財物，對被害人之人身安危及財產之危
    害，不無潛在威脅，惡性較普通竊盜更為重大，又被告等僅
    為一己之私，竟枉顧一般民眾之用電權益，影響電氣事業之
    經營，危害民生經濟，實應予以嚴懲，惟斟酌被告等於本院
    審理時均尚知坦承犯行，犯罪手段亦屬平和，被告乙○○並
    主動供出犯行，符合自首之規定；被告甲○○所犯普通竊盜
    部分，被害人即被告乙○○業已表明願意原諒其犯行等一切
    情狀，分別量處如主文所示之刑，並就被告甲○○所犯部分
    定其應執行之刑，以示懲儆。末按，被告等於犯罪事實二犯
    行所用之大型剪刀，未經扣案，被告等復自承業已丟棄、滅
    失，檢察官亦未聲請沒收，爰不予以宣告沒收。
據上論斷，應依刑事訴訟法第299 條第1 項前段，刑法第28條、
第321 條第1 項第3 款、第320 條第1 項、第188 條、第55條、
第47條第1 項、第62條前段、第51條第5 款，刑法施行法第1 條
之1 ，判決如主文。
中    華    民    國    98    年    4     月    21    日
                  刑事第三庭          法  官  戰諭威
以上正本證明與原本無異。
如不服本判決應於收受判決後10日內向本院提出上訴書狀，並應
敘述具體理由；其未敘述上訴理由者，應於上訴期間屆滿後20日
內向本院補提理由書 (均須按他造當事人之人數附繕本)「 切勿
逕送上級法院」。
告訴人或被害人對於判決如有不服具備理由請求檢察官上訴者，
其上訴期間之計算係以檢察官收受判決正本之日期為準。
中    華    民    國    98    年    4     月    21    日
                                      書記官  陳佳宏
附錄本案論罪科刑法條：
中華民國刑法第320條：
意圖為自己或第三人不法之所有，而竊取他人之動產者，為竊盜
罪，處5 年以下有期徒刑、拘役或5 百元以下罰金。
意圖為自己或第三人不法之利益，而竊佔他人之不動產者，依前
項之規定處斷。
前二項之未遂犯罰之。
中華民國刑法第321條：
犯竊盜罪而有左列情形之一者，處6 月以上、5 年以下有期徒刑
：
一  於夜間侵入住宅或有人居住之建築物、船艦或隱匿其內而犯
    之者。
二  毀越門扇、牆垣或其他安全設備而犯之者。
三  攜帶兇器而犯之者。
四  結夥三人以上而犯之者。
五  乘火災、水災或其他災害之際而犯之者。
六  在車站或埠頭而犯之者。
前項之未遂犯罰之。
中華民國刑法第188條：
妨害鐵路、郵務、電報、電話或供公眾之用水、電氣、煤氣事業
者，處5 年以下有期徒刑拘役或5 百元以下罰金。


司法院資訊處製作；財團法人民間司法改革基金會備份。
